臺灣花蓮地方法院刑事判決　　　　　　　 94年度易字第61號
公　訴　人　臺灣花蓮地方法院檢察署檢察官
被　　　告　丙○○
　　　　　　己○○
上列被告因竊盜案件，經檢察官提起公訴（94年度偵字第576號
），本院判決如下：
    主  文
丙○○、己○○均無罪。
    理  由
一、公訴意旨略以：被告丙○○係聯華營造有限公司（下簡稱聯
    華公司）之員工，緣聯華公司與花蓮縣政府締結仁和溪河道
    整理之工程契約，被告丙○○身為該公司現場負責人，明知
    該公司依據上開契約，對該河道整範圍並不包括台九線公路
    橋起至河川上游約97．5 公尺之河道，且該土石標之廠商係
    瑞岡砂石場，仍意圖為自己不法之所有，基於概括之犯意，
    自94年1 月15日起，與年嶸砂石場包商即被告己○○，分僱
    請不知情之挖土機、貨車司機馬永龍、黃守龍、賴再成、庚○○、甲○○、乙○○（馬永龍等六人業經檢察官為不起訴
    處分）等人，在上開非契約範圍內之河道內，共同竊挖土石
    約560立方公尺，嗣為警於94年1月19日16時30分許，為警當
    場查獲。因認被告二人涉嫌刑法第320條第1項之罪嫌云云。
二、本件起訴書雖記載被告己○○涉犯刑法第349條第2項之故買
    贓物罪嫌，然因起訴書之犯罪事實已明確記載被告丙○○與
    己○○分別僱請挖土機司機在前述地點竊挖砂石，故經檢察
    官當庭更正認為被告己○○所涉犯之法條應為刑法第320 條
    第1項竊盜罪嫌（見本院卷第53頁），核先說明。
三、按犯罪事實應依證據認定之，無證據不得認定犯罪事實；又
    不能證明被告犯罪者，應諭知被告無罪之判決，刑事訴訟法
    第154條第2項、第301第1項分別定有明文。次按事實之認定
    ，應憑證據，如未能發現相當證據，或證據不足以證明，自
    不能以推測或擬制之方法，以為裁判基礎；且認定事實所憑
    之證據，其為訴訟上之證明，須達於通常一般人均不致有懷
    疑，而得確信其為事實之程度者，始得據為有罪之認定，倘
    其證明尚未達到此一程度而有合理之懷疑，須依積極證據，
    苟積極證據不足為不利於被告事實之認定時，即應為有利於
    被告之認定，更不必有何有利之證據（參見最高法院40年臺
    上字第86號、30年上字816 號、76年臺上字第4986號判例）
    。
四、訊據被告二人堅決否認有上開竊盜犯行，被告丙○○辯稱：
    在契約範圍外被查獲有挖土機、貨車司機，係為了要整平地
    面，並無超挖等語。被告己○○則辯稱：伊僅負責運輸工作
    ，均聽從指示開挖，不知道是否有在契約範圍外開挖等語。
    公訴人認被告二人涉嫌竊盜犯行，無非以證人丁○○、戊○○於偵查中之證詞已證明其等越界盜採砂石，及證人甲○○
    於偵查中證詞證明被告己○○應知悉工程之確實範圍，此外
    ，另有花蓮縣政府府工水契字第五四號工程契約影本、契約
    施工位置圖、馬永龍等人為警查獲時之位置圖、現場照片、
    土石採取場出貨五聯單影本及被告己○○於警詢、偵查中之
    陳述載運砂石數量約有40車次，每車次約14立方公尺等詞為
    據，固非無見。
五、聯華公司與花蓮縣政府訂立和仁溪河道整理及土石標售工程
    之契約，由聯華公司在前述河道從事整治工程，依工程契約
    所附之施工位置有標示出施工起點與終點，此有工程契約書
    一份在卷可按，而台九線公路橋起至河川上游約97．5 公尺
    之河道則非屬施工契約之範圍，此為被告丙○○、己○○所
    不爭執，核先說明。是以，本案之爭點則為被告丙○○有無
    指示被告己○○所僱請之挖土機司機，在公路橋至河川上游
    約97．5 公尺之契約範圍外開挖？若有，其開挖目的為何？
    有無將契約範圍外之砂石竊走載出？
六、經查：
（一）經本院傳喚在現場負責載運砂石之司機到庭作證，並隔離
      訊問後，其等證詞均一致證稱並未在橋內 100公尺之範圍
      採運砂石，其中證人庚○○證稱：當天係己○○叫我去現
      場載運砂石，我確實只有在距離橋的上游250 公尺處載運
      砂石，但裝運好會經過橋。（問：警方查獲時，為何會在
      橋上游 100公尺以內有挖土機及卡車？）卡車是經過該處
      ，挖土機是在整修路面。挖土機一開始是在橋上游250 公
      尺處挖，是因為卡車載運砂石時感覺路面不平，挖土機會
      隨時整修路面，因為載運砂石後，我就把車開往河堤處，
      之後接駁到公路。其他的卡車沒有在橋內100 公尺以內載
      運，全部都在距離橋250 公尺遠的地方載運等詞（見本院
      卷第58、61、62頁）。證人乙○○證稱：當天是己○○雇
      用我至現場載運砂石，我載運砂石的位置距離橋很遠，沒
      有在距離橋100公尺內載運砂石，至於距離橋處100公尺之
      挖土機係在整平地面等語（見本院卷第65、66、69頁）。
      及證人甲○○證稱：當天為己○○雇用我，我均在距離橋
      100至200公尺處載運砂石，我們和橋旁邊的怪手沒有接觸
      ，只會拜託他們整平路面，我不清楚警卷照片上靠近橋的
      怪手有無挖砂石，因為我們要裝砂石須向固定的怪手裝運
      ，所以我只有跟著最裡面的怪手等詞（見本院卷第72、73
      頁）。上開證人之證詞均互核一致，亦無任何矛盾、瑕疵
      可指之處，且與證人馬永龍、黃守龍、賴再成、黎光孟等
      怪手司機於警詢中均證稱僅在契約範圍外處整平地面等詞
      （見警卷第13、18、23、47頁）相符，尚堪採信。
（二）另依花蓮縣政府工務局技士丁○○、該局水利課職員戊○○到庭證述內容，亦未能證明被告二人在契約範圍外挖取
      砂石，其中證人丁○○在庭證稱：本件查獲後所看到之情
      形是溝底出現幾條道路出來，但沒有看到卡車載運砂石，
      現場幾乎都是卡車走的路，走過的地方變得比較深，在契
      約範圍外的部分除了路形，沒有開挖痕跡，如果開挖應該
      會很明顯，但現場只有路形，沒有大面積開挖等語（見本
      院卷第98、99頁）。而證人戊○○則證以：被告均有按照
      契約內容施作，我在場看時，均沒有挖走契約範圍外的土
      石，因為疏浚工程需要便道對外進出，由於路面高地不平
      ，我看到的情形都是將高處填到低處。在偵查筆錄中記載
      我稱該工程越界施工，是因先前警察拿一張圖給我看，把
      怪手的位置點出來，要我指出施工契約範圍是何處，我當
      時回答是指警察所標示怪手位置的圖有越界，而檢察官是
      問我如果在怪手所標示的位置是否在契約範圍外，我說是
      ，但我認為契約範圍外的是施工便道，該處靠近橋下，這
      條便道距離公路較近，當時有卡車壓過，路面是平的，其
      餘地方都呈現咖啡色，表示沒有開挖，如果是新開挖的顏
      色會比較接近石頭的顏色。本件我沒有全程監看，但是我
      在看的時候，他們都在契約範圍內作業，最後驗收時，驗
      收官也說有在契約範圍內，本件工程已驗收完成，沒有任
      何問題等語（見本院卷第101至107頁）。其二人之證詞均
      與證人庚○○、乙○○、甲○○於本院中所述大致相符。
（三）依馬永龍等人為警查獲時之位置圖所載（見警卷第60頁）
      ，固然經警繪製出緊鄰公路橋旁之怪手及砂石車之相關位
      置，然另參酌卷內現場照片（見警卷第53頁）所示，靠近
      公路橋處僅有怪手一台，且無卡車在該怪手旁等候載運砂
      石之情形，僅有一明顯路形看出卡車在該路上行進，又該
      便道距離公路較近，足認為警查獲時，卡車雖距離橋墩甚
      近，然應係僅為利用該便道對外載運砂石始行經該處，並
      無證據證明被告等有在契約範圍外之公路橋附近採取砂石
      。況本件係聯華公司與瑞岡砂石行共同得標和仁溪河道整
      理及土石標售工程，由聯華公司取得工程標而進行河道之
      疏浚，土石標部分則由瑞岡公司得標，瑞岡砂石行遂以三
      十四萬零四十六元向花蓮縣政府購買土石，此有工程契約
      書影本在卷可按，且經瑞岡砂石行實際負責人陳明通到庭
      證稱：本件係瑞岡砂石行與聯華公司共同得標，聯華公司
      嗣後將契約範圍內的土石標賣給其他砂石行是合法的，因
      為有經過我們同意等語（見本院卷第111 頁），故既然聯
      華公司經土石標得標之瑞岡砂石行同意挖取契約範圍內之
      砂石，並可外賣獲利，則其何須再甘冒違法風險再挖取契
      約範圍外之砂石？足認被告二人亦無任何盜取砂石之動機
      可言。是以，綜合前述證人等人之證詞，應認被告二人所
      辯尚屬真實，應堪採信。
七、綜上所述，依公訴人所舉之證據及本院調查之結果，均查無
    積極證據證明被告等犯有何竊盜罪嫌，本件既然查無被告二
    人犯有何罪，應為被告無罪之諭知，以免冤抑。
據上論斷，應依刑事訴訟法第301條第1項，判決如主文。
中　　華　　民　　國　　94　　年　　8 　　月　　23　　日
                        臺灣花蓮地方法院刑事第三庭
                            審判長法官　鄭  培  麗
                                  法官  饒  金  鳳
                                  法官  鄭  光  婷
上列正本證明與原本無異。
如對本判決不服，應於送達後10日內，向本院提出上訴狀。（應
抄附繕本）
                                書記官
中　　華　　民　　國　　94　　年　　8 　　月　　24　　日
